【裁判字號】    97,小上,81
【裁判日期】    980429
【裁判案由】    給付費用
【裁判全文】
臺灣士林地方法院民事判決              97年度小上字第81號
上  訴  人  高一華即一華稅務會計記帳士事務所
訴訟代理人  郭學廉律師
            乙○○
被上訴人    岱鞍股份有限公司
                        號5樓
法定代理人  甲○○
上列當事人間給付費用事件，上訴人對於民國97年11月5 日本院
內湖簡易庭97年度湖小字第1263號第一審判決提起上訴，本院於
民國98年4 月20日言詞辯論終結，判決如下：
    主  文
原判決廢棄。
被上訴人應給付上訴人新臺幣萬捌仟佰玖拾伍元，及自民國
九十七年五月二十一日起至清償日止，按週年利率百分之五計算
之利息。
第一、二審訴訟費用新臺幣貳仟伍佰元由被上訴人負擔。
    事  實
壹、程序部分：
    按對於小額程序第一審裁判之上訴或抗告，非以其違背法令
    為理由，不得為之。民事訴訟法第436 條之24第2 項定有明
    文。本件訴訟標的金額為新臺幣（下同）10萬元以下，原審
    依小額訴訟程序審理。上訴人聲明上訴，指摘原審判決違背
    民法第127 條第5 款短期消滅時效之規定，揆諸上揭規定，
    其上訴自屬合法，合先敘明。
貳、實體部分
一、上訴人起訴主張：伊前受被上訴人之委託，為被上訴人處理
    記帳及申報稅務等事宜，惟被上訴人迄今尚積欠民國92年1
    月起至同年6 月之記帳費新臺幣（下同）2 萬1000元、90年
    帳冊及領發票費3198元、91年帳冊及領發票費3198元、92年
    帳冊及領發票費1599元、被上訴人遷址費9000元及代刻發票
    章款400 元，共計3 萬8395元未為清償。爰依兩造間之委任
    關係，請求被上訴人給付報酬與代墊款合計3 萬8395元，及
    自起訴狀繕本送達翌日起至清償日止，按週年利率5%計算之
    利息等情。
二、被上訴人則以：伊係委託平穩會計師事務所之會計師魏杏芬
    處理記帳等事務，並未委任上訴人，且自92年1 月起即另行
    委任日正會計師聯合事務所，是上訴人之請求實無理由。又
    縱認上訴人之報酬請求權屬實，依民法第127 條第5 款規定
    ，亦已逾2 年時效等語為辯。
三、原審就上訴人之請求，判決上訴人全部敗訴。上訴人聲明不
    服，提起上訴，求為判決：(一)原判決廢棄。(二)被上訴人應給
    付上訴人3 萬8395元，及自起訴狀繕本送達翌日起至清償日
    止，按週年利率5%計算之利息。被上訴人則聲明求為判決：
    駁回上訴。
四、兩造不爭執事項（見本院98年2月9日準備程序筆錄）：
    上訴人不具會計師資格。
五、本件經本院於98年2月9日與兩造整理並協議簡化爭點為（見
    上開準備程序筆錄）
  (一)上訴人之報酬請求權是否屬於民法第127 條第5 款規定所示
    之請求權，並罹於時效而消滅？
  (二)被上訴人有無自90年起至92年6 月止，委任上訴人為其記帳
    及處理相關稅務等事宜？
  (三)上訴人請求被上訴人給付90年帳冊及領發票費用3198元、91
    年帳冊及領發票費用3198元、92年帳冊及領發票費用1599元
    、92年1 月起至同年6 月之計帳費2 萬1000元、遷址費用90
    00元、代刻印章款400 元，有無理由？
六、得心證之理由
  (一)上訴人之報酬請求權，非屬民法第127 條第5 款規定之請求
    權，且未罹於時效而消滅。
  1.按請求權，因15年間不行使而消滅。但法律所定期間較短者
    ，依其規定；律師、會計師、公證人之報酬及其墊款請求權
    ，因2 年間不行使而消滅。民法第125 條、第127 條第5 款
    定有明文。蓋律師、會計師、公證人為專門職業之服務提供
    者，應有較高之能力得以適時主張其權利，故法律明文規定
    其報酬及墊款請求權之消滅時效期間為2 年，而使其處於較
    不利之地位。反之，一般人縱從事法律、會計等相關事務，
    因不具此等專業職業之資格、能力，即無從適用短期消滅時
    效之規定，其請求權之消滅時效即為15年。
  2.經查，上訴人不具會計師資格乙情，為兩造所不爭執，堪信
    為真實。是則，上訴人既不具會計師之專門職業資格，揆之
    上開說明，當無從適用民法第127 條第5 款2 年短期時效之
    規定。準此，上訴人指摘原判決逕予適用民法第127 條第5
    款之規定而有違背法令之情，應屬可採。被上訴人辯稱：縱
    認上訴人之報酬請求權屬實，依民法第127 條第5 款規定，
    亦已逾2 年時效云云，即非可採。
  3.至被上訴人辯以：縱認上訴人之報酬請求權非屬民法第 127
    條第5 款所示者，本件亦有同法第127 條第6 、7 款規定之
    適用，上訴人之請求仍應罹於時效云云。第按律師、會計師
    、公證人所收當事人物件之交還請求權，因2 年間不行使而
    消滅，此觀諸民法第127 條第6 款自明。經查，上訴人所請
    求者，為委任報酬及代墊款，並非交付與律師、會計師、公
    證人之當事人物件，是本件與民法第127 條第6 款所規定之
    情形尚非相同。是則，被上訴人辯以：本件依民法第127 條
    第6 款之規定，上訴人之請求權已罹於時效云云，不足為採
    。
  4.次按，技師、承攬人之報酬及其墊款請求權，因2 年間不行
    使而消滅，此觀諸同法第127 條第7 款亦明。又稱承攬者，
    謂當事人約定，一方為他方完成一定之工作，他方俟工作完
    成，給付報酬之契約。同法第490 條第1 項定有明文。是則
    ，承攬契約所著重者，為承攬人須完成契約約定之工作而達
    一定之結果，而委任契約則重於處理事務，兩者之性質仍有
    不同（參黃立主編，楊佳元著，民法債編各論《下》初版，
    第67頁至第68頁）。經查，上訴人既係為被上訴人處理記帳
    及相關稅務事宜（見六之(二)），則核諸兩造間契約之性質，
    應係著重於由上訴人處理事務，而非達成一定之結果。從而
    ，兩造間所成立者，即非屬承攬契約，上訴人亦非承攬人。
    被上訴人抗辯：上訴人為承攬人，且其報酬及代墊款請求權
    已罹於2 年時效云云，俱無足採。
  (二)上訴人主張：被上訴人自90年起至92年6 月止，委任其記帳
    及處理相關稅務事宜等節，應屬可採。
  1.佐諸被上訴人92年3 月、4 月一般稅額計算收執聯（見原審
    卷第68頁）之記載：「…營業人名稱：岱鞍股份有限公司…
    進銷項媒體申報高一華事務所…」；91年度營利事業所得稅
    結算申報書（見原審卷第69頁）及90年度未分配盈餘申報書
    （見原審卷第70頁）之記載：「…營利事業名稱：岱鞍股份
    有限公司…代理申報人：高一華…」等情以觀，則上訴人主
    張：其自90年起至92年6 月止，確有為被上訴人記帳及處理
    相關稅務等情，應屬可採。
  2.被上訴人固辯以：其未委任上訴人，而係委任平穩會計師事
    務所魏杏芬會計師云云。惟衡諸常情，若被上訴人未委任上
    訴人處理帳目及稅務等事宜，何以上訴人得以知悉被上訴人
    之公司帳目，並取得相關稅籍憑證，進且代被上訴人向財政
    部臺北市國稅局為稅務之申報？又被上訴人之法定代理人甲
    ○○亦於本院92年度聲字第873 號保全證據事件庭訊中陳稱
    ：伊依據委任之法律關係，請求將向高一華事務所所扣之證
    物發還予伊等語，有該案非訟事件筆錄存卷為憑（見原審卷
    第72頁）。基此，被上訴人自90年起至92 年6月止，委任上
    訴人為其記帳及處理相關稅務等事宜，至為灼然。
  3.被上訴人另辯稱：上訴人不具會計師資格，而冒充平穩會計
    師事務所之會計師，其並未委任上訴人云云。然而，衡諸社
    會一般經驗，委由未具會計師資格者，為其處理記帳及相關
    稅務等事務，所在多有，是尚難以上訴人不具會計師資格，
    即謂被上訴人未委任其處理事務。又兩造縱有必須由具有會
    計師資格者為其處理事務之約定，僅係契約成立後關於債務
    不履行之問題，非得逕認兩造間委任契約係屬無效。又縱認
    兩造於訂立委任契約時，被上訴人誤認上訴人具會計師資格
    ，亦僅為被上訴人所為委任之意思表示是否錯誤之問題，兩
    造間之委任契約亦非因此而當然無效。是以，被上訴人上開
    所辯，當非可採。
  (三)上訴人請求被上訴人給付90年帳冊及領發票費用3198元、91
    年帳冊及領發票費用3198元、92年帳冊及領發票費用1599元
    、92年1 月起至6 月之計帳費2 萬1000元、遷址費用9000元
    、代刻印章費用400 元及其遲延利息，為有理由。
  1.按報酬縱未約定，如依習慣或依委任事務之性質，應給與報
    酬者，受任人得請求報酬；受任人因處理委任事務，支出之
    必要費用，委任人應償還之。民法第547 條、第546 條第 1
    項前段分別定有明文。
  2.查上訴人主張：其自90年起至92年6 月止，受被上訴人之委
    任而為其記帳及處理相關稅務事務，並因而支出90年帳冊及
    領發票費用3198元、91年帳冊及領發票費用3198元、92年帳
    冊及領發票費用1599元、92年1 月起至6 月之計帳費2 萬10
    00元、遷址費用9000元、代刻印章費用400 元等情，業據其
    提出與所述相符之請款單（見原審卷第37頁）、規費收據（
    見原審號卷第39頁）附卷可稽。又被上訴人之法定代理人甲
    ○○亦於臺灣士林地方法院檢察署93年度偵緝字第259 號詐
    欺案件偵查中陳稱：92年度之費用因雙分已發生爭執，所以
    至今未付，記帳費用共計為3 萬8395元等語纂詳，有該案之
    訊問筆錄存卷可參（見原審卷第78頁）。是以，就上開事證
    交互以觀，被上訴人尚積欠上訴人記帳及處理相關稅務之報
    酬及代墊款3 萬8395元等情，甚為明確。
  3.次按，給付無確定期限者，債務人於債權人得請求給付時，
    經其催告而未為給付，自受催告時起，負遲延責任；其經債
    權人起訴而送達訴狀，或依督促程序送達支付命令，或為其
    他相類之行為者，與催告有同一之效力；遲延之債務，以支
    付金錢為標的者，債權人得請求依法定利率計算之遲延利息
    ；應付利息之債務，其利率未經約定，亦無法律可據者，週
    年利率為百分之5 。民法第229 條第2 項、第233 條第1 項
    本文及第203 條分別定有明文。經查，兩造未就委任報酬之
    清償期限及遲延給付時之利率為約定，則揆諸上開說明，就
    委任報酬部分，原告請求被告給付自起訴狀繕本送達之翌日
    起，按週年利率百分之5 計算之遲延利息，即無不合。
  4.又按受任人因處理委任事務，支出之必要費用，委任人應償
    還之，並付自支出時起之利息。民法第546 條第1 項亦有明
    文。經查，原告為被告處理委任事務，並支出代墊款等情，
    業如上述，是依上開法文所示，被告自應返還原告自其支出
    代墊款時起之利息。從而，就代墊款部分，原告請求被告給
    付自起訴狀繕本送達之翌日起，按週年利率百分之5 計算之
    遲延利息，亦無不合。
七、綜上所述，上訴人依委任之法律關係，請求被上訴人給付3
    萬8395元，及自起訴狀繕本送達翌日即97年5 月21日起至清
    償日止，按週年利率5%計算之利息，為有理由，應予准許。
    原審為上訴人敗訴之判決，尚有未洽。上訴意旨指摘原判決
    不當，求予廢棄改判，為有理由，爰由本院將原判決予以廢
    棄，並改判如主文第2 項所示。
八、本件為小額訴訟事件，並依職權確定訴訟費用額共計2500元
    （第一審、第二審裁判費各1000元、1500元），由被上訴人
    負擔。
九、據上論結，本件上訴為有理由，依民事訴訟法第436 條之32
    第2 項、第450 條、第463 條、第436 條之19、第78條，判
    決如主文。
中    華    民    國    98    年    4     月    29    日
                  民事第三庭  審判長法  官  鍾任賜
                                    法  官  施月燿
                                    法  官  林尚諭
以上正本證明與原本無異。
本件判決不得上訴。
中    華    民    國    98    年    5     月    4     日
                                    書記官  游子毅


司法院資訊處製作；財團法人民間司法改革基金會備份。
